臺灣板橋地方法院民事判決　　　　　　100年度家訴字第199號
原　　　告　永豐資產管理股份有限公司
法定代理人　邱正雄
訴訟代理人　石文興
被　　　告　蔡彩雲
　　　　　　林金民
上列當事人間請求宣告夫妻分別財產制事件，經本院於民國100
年8 月9 日言詞辯論終結，判決如下：
    主    文
被告蔡彩雲與被告林金民間之夫妻財產制應改用分別財產制。
訴訟費用由被告負擔。
    事實及理由
一、原告起訴主張：原告係被告蔡彩雲之債權人，被告蔡彩雲因
    向原告借款新臺幣600 餘萬元未依約清償，經取得執行名義
    後向鈞院聲請強制執行後，尚有1,998,696 元未予清償，並
    經核發91年度執字第14609 號債權憑在案，最近於97年間聲
    請強制執行，因被告蔡彩雲名下已無任何財產可供執行而未
    受償。又被告蔡彩雲與被告林金民係夫妻關係，現婚姻關係
    尚存續中，且渠等婚後未以契約訂立夫妻財產制，是被告等
    之夫妻財產制自為法定財產制，為此爰依民法第1011條之規
    定，請准宣告被告間夫妻間財產改為分別財產制等語。並聲
    明：如主文所示。
二、被告蔡彩雲則辯稱: 伊確有積欠原告債務因現無資力迄未清
    償，希望能與原告協商，且伊與被告林金民婚後迄今並沒有
    約定夫妻財產制等語；被告林金民則辯稱: 伊不明白為何法
    律規定伊名下財產要分給被告蔡彩雲等語。
三、按夫妻未以契約訂立夫妻財產制者，除本法另有規定外，以
    法定財產制為其夫妻財產制；債權人對於夫妻一方之財產已
    為扣押，而未得受清償時，法院因債權人之聲請，得宣告改
    用分別財產制，民法第1005條、第1011條分別定有明文。所
    謂「未得受清償」，包括全無可扣押之物或所扣押之物數量
    不足及所扣押之財產不足清償該為扣押之債權人債權等情形
    ，有最高法院89年度台上字第854 號判決可資參照。查原告
    主張之前揭事實，業據提出借據影本3 紙、被告戶籍謄本、
    本院91年度執字第14609 號債權憑證影本、本院民事執行處
    90年度執第1795號強制執行金額計算書分配表影本、被告蔡
    彩雲98年度綜合所得稅各類所得資料清單影本、財政部臺北
    市國稅局財產歸屬資料清單影本財產歸屬資料影本等件為證
    ，復據本院依職權查詢被告2 人並未為夫妻財產登記無訛，
    有司法院夫妻財產登記查詢網頁列印資料影本在卷可稽，而
    被告蔡彩雲亦不否認其有積欠原告債務尚未予清償乙情，是
    綜上事證，堪認原告主張為真實。至被告林金民雖以前詞置
    辯，惟依上開說明意旨，堪認被告林金民此部分所辯，核無
    足取。
四、綜上，本件原告為被告蔡彩雲之債權人，前對被告蔡彩雲實
    施強制執行，因被告蔡彩雲已無財產可供執行，致原告債權
    無法獲得清償等情，已如前述，則原告依前揭民法規定聲請
    宣告被告夫妻二人改用分別財產制，洵屬有據，應予准許。
五、訴訟費用負擔之依據：民事訴訟法第78條、第85條第1項。
中    華    民    國   100    年    8     月    23    日
                    家事庭  法  官  古秋菊
以上正本係照原本作成。
如對本判決不服須於判決送達後20日內向本院提出上訴狀（並應
繳納上訴費用及附繕本）。
中    華    民    國   100    年    8     月    23    日
                            書記官  林佩萱